臺灣新北地方法院板橋簡易庭簡易民事判決
                              　110年度板簡字第352號

原　　　告　曾彩雲　

被　　　告　張江湖　

訴訟代理人　蔣士翔　
上列當事人間請求侵權行為損害賠償事件，原告提起刑事附帶民
事訴訟（109年度審交附民字第716號），經刑事庭裁定移送審理
，於民國110年11月3日言詞辯論終結，本院判決如下：
    主      文
被告應給付原告新臺幣參拾柒萬參仟柒佰伍拾貳元，及自民國一
零九年十月六日起至清償日止，按年息百分之五計算之利息。
原告其餘之訴駁回。
訴訟費用由被告負擔十分之四，其餘由原告負擔。
本判決原告勝訴部分得假執行，原告其餘假執行之聲請駁回。
    事實及理由
一、本件被告經合法通知，未於最後言詞辯論期日到場，查無民
    事訴訟法第386條所列各款情事，應准原告之聲請，由其一
    造辯論為判決，合先敘明。
二、原告起訴主張：被告於民國108年6月26日17時57分許，駕駛
    車牌號碼00-0000號自用小客車，沿新北市中和區景平路往
    中山路方向行駛，行經設置有禁止左轉標誌之景平路與南華
    路交岔路口時，本應注意在禁止左轉之路段不得迴車，且依
    當時天候雨，日間有自然光線、柏油路面濕潤無缺陷、無障
    礙物、視距良好等情，並無不能注意之情事，竟疏未注意及
    此，貿然違規往左迴轉，適對向車道景平路421號前有原告
    騎乘車牌號碼000-000號■U通重型機車違規逆向停等於該處
    繪有禁止臨時停車之紅線旁，被告所駕車輛於迴轉時不慎撞
    及原告所騎機車，原告因而人車倒地，受有右膝外側軟骨受
    損、右膝脛骨骨裂之傷害。
    爰請求被告賠償下列金額：
    (1)醫療費用新臺幣（下同）100,819元。
    (2)看護費用95,000元。
    (3)交通費6,145元：原告因本件車禍所受傷害，須門診追蹤
       治療及復健，且因行動不便而有搭乘計程車從新北中和
       區住家至醫院、診所往返就診之必要。
    (4)覆議規費費用2,000元。
    (5)車輛修理費10,800元（零件6,480元、工資4,320元）。
    (6)工作損失265,000元：查原告每周一至五之白天於掄元機
       車行當會計，每月薪水35,000元，另查每周六、日至名
       緯中日快餐店工作，每天工作超過八個小時，每月薪資
       約18,000元。因車禍造成原告無法走路，只能辭職，又
       醫生囑咐需休養三個月，故從108年6月26日發生車禍至
       108年11月25日休養結束，共計5個月，原告共損失薪資
       所得265,000元〔計算式：(35,000+18,000)x5=265, 000
       元〕。雙和醫院109年9月20日診斷證明書雖然只註明原
       告需要休養三個月，但之後原告確實還都休養不能工作
       ，事實上都超過五個月，原告只請求五個月。
    (7)精神慰撫金400,000元，總計879,764元。
    為此，爰依侵權行為損害賠償之法律關係提起本訴。並聲明
    被告應給付原告879,764元，及自刑事附帶民事起訴狀繕本
    送達翌日起至清償日止，按年息百分之5計算之利息。
三、被告則以：對於肇事責任不爭執，因為原告沒有提出相關單
    據，所以無法跟原告洽談理賠等語置辯。
四、原告主張本件侵權行為等事實，業據提出新北地方檢察署檢
    察官起訴書、雙和醫院及李明杰、德泰、吳震世、龍昌、外
    星人診所之診斷證明書、醫療費用及醫療用品收據、台灣看
    護費用行情介紹、計程車乘車證明、行車事故鑑定覆議規費
    收據、機車修理費用收據及機車零件維修明細、掄元機車行
    、名緯中日快餐店之在職證明等件影本為證，被告前開犯行
    業經本院以109年度審交易字第885號刑事判決判處「張江湖
    犯過失傷害罪，處拘役伍拾日，如易科罰金，以新臺幣壹仟
    元折算壹日。」確定，業經本院核閱上開刑事卷宗無訛。另
    查本件經送新北市車輛行車事故鑑定覆議會鑑定，覆議意見
    認：「一、張江湖駕駛自用小客車，於禁止左轉路口違規迴
    車，為肇事主因。二、曾彩雲違規逆向停等，為肇事次因。
    」等語，有新北市政府交通局109年8月11日新北交安字第10
    91112036號函暨新北市車輛行車事故鑑定覆議會鑑定覆議意
    見書各1份在卷可稽。本院審酌卷內資料，綜合雙方過失情
    節及相關事證，認原告與被告之過失程度分別為10分之3、
    10分之7。是被告對本件車禍事故之發生，具有過失甚明，
    原告主張被告應就本件事故負損害賠償責任，自屬有據。是
    本件所應審酌者為原告得請求被告賠償之金額為何？
五、按「因故意或過失，不法侵害他人之權利者，負損害賠償責
    任」、「汽車、機車或其他非依軌道行駛之動力車輛，在使
    用中加損害於他人者，駕駛人應賠償因此所生之損害。但於
    防止損害之發生，已盡相當之注意者，不在此限。」、「不
    法侵害他人之身體或健康者，對於被害人因此喪失或減少勞
    動能力或增加生活上之需要時，應負損害賠償責任。」、「
    不法侵害他人之身體、健康、名譽、自由、信用、隱私、貞
    操，或不法侵害其他人格法益而情節重大者，被害人雖非財
    產上之損害，亦得請求賠償相當之金額」，民法第184條第1
    項前段、第191條之2、第193條第1項、第195條第1項分別定
    有明文。本件被告對原告有侵權行為，已如前述，被告自應
    負損害賠償責任，縱非財產上損害，原告亦得請求賠償相當
    之金額。茲就原告據以請求被告賠償之項目及金額逐項審酌
    如下：
  1.醫療費用：原告主張因被告前開過失傷害行為，受有右膝外
    側軟骨受損、右膝脛骨骨裂之傷害，而支出醫療費用100,81
    9元等情，業據提出前揭診斷證明書及醫療費用收據為證，
    且為被告所不爭執，堪信為真，是原告請求被告賠償100,81
    9元乙節，自屬有據。
  2.看護費用：
    按親屬代為照顧被害人之起居，固係基於親情，但親屬看護
    所付出之勞力並非不能評價為金錢，雖因二者身分關係而免
    除被害人之支付義務，惟此種基於身分關係之恩惠，自不能
    加惠於加害人。故由親屬看護時雖無現實看護費之支付，仍
    應認被害人受有相當於看護費之損害，得向上訴人請求賠償
    ，始符公平原則，最高法院94年度台上字第1543號判決要旨
    參照。本件原告主張事故後聘請看護費用以及嗣後由其親屬
    照護，得請求看護費用95,000元乙節，親屬照護部分雖無看
    護費用收據，然業已提出診斷證明書為證。依衛生福利部雙
    和醫院109年9月23日診斷證明書醫師囑言記載：「...108年
    08月19日入院...108年08月25日出院...」、「...需專人照
    護一個月...」等語，而親屬照護部分，原告主張以每日2,5
    00元計算看護費用，與國內目前一般僱請全日看護之人力費
    用相當，堪認合理，是以原告主張請求看護費用為95,000元
    （計算式：2,500元*38日=95,000元）洵為有據。
  3.交通費用：
    原告主張因本件事故而支出交通往返費用6,145元，業據提
    出計程車乘車證明為證，復為被告所不爭執，故此部分請求
    應予准許。
  4.覆議規費費用：
    原告主張因為釐清肇事責任而聲請覆議支出覆議費用2,000
    元乙節，業據其提出收據1張為證，是原告此部分之請求，
    即屬有據，應予准許。
  5.車輛修理費：
    按不法毀損他人之物者，被害人得請求賠償其物因毀損所減
    少之價額；而負損害賠償責任者，除法律另有規定或契約另
    有訂定外，應回復他方損害發生前之原狀，且債權人得請求
    支付回復原狀所必要之費用，以代回復原狀，民法第196條
    、第213條第1項、第3項分別定有明文。又按物被毀損時，
    被害人除得依民法第196條請求賠償外，並不排除民法第213
    條至第215條之適用，惟民法第196條之規定即係第213條之
    法律另有規定，請求賠償物被毀損所減少之價額，得以修復
    費用為估定之標準，但以必要者為限（如修理材料以新品換
    舊品，應予折舊），最高法院77年5月17日民事庭總會決議
    可資參照。原告主張其支出機車修理費10,800元（零件6,48
    0元、工資4,320元），業據提出統一發票為證，惟系爭機車
    係於99年10月出廠（推定為15日），有行車執照在卷可稽，
    至108年6月26日受損時，已使用逾3年，是系爭機車之零件
    修復，既係以新品換舊品，揆諸前開說明，自應折舊。本院
    依行政院公布之固定資產耐用年數表及固定資產折舊率表，
    即系爭機車耐用年數三年，每年折舊千分之五三六，其最後
    一年之折舊額，加歷年折舊累積額，總和不得超過該資產成
    本原額之十分之九之計算方法，系爭機車就零件修理之零件
    費用為6,480元，其折舊所剩之殘值為十分之一即648元，而
    工資費用則無折舊問題，是原告得向被告請求之修車費用為
    4,968元（計算式:648元+4,320元=4,968元），即屬有據，
    應予准許。逾此部分之請求，尚乏依據，應予駁回。
  6.工作損失：
    原告主張因傷受有工作損失、休養5個月，共計265,000元乙
    節，據其提出衛生福利部雙和醫院109年9月23日診斷證明書
    等語影本乙紙為證，該診斷證明書醫師囑言記載：「...108
    年08月19日入院...108年08月25日出院，宜休養三個月，需
    專人照護一個月...」等語，認原告確有因傷致無法工作，
    自108年6月26日發生車禍至108年11月25日休養結束，休養5
    個月之必要，原告陳稱月薪53,000元，是原告得請求被告給
    付之工作收入損失為265,000元〔計算式：53,000元x5=265,
    000元〕，是原告請求被告賠償265,000元自屬有據。
  7.精神慰撫金：
    按非財產上損害之慰撫金數額，究竟若干為適當，應斟酌兩
    造身分、地位及經濟狀況，俾為審判之依據，最高法院著有
    76年臺上字第1908號判例足資參考。原告主張因被告之過失
    傷害，致使原告受有右膝外側軟骨受損、右膝脛骨骨裂之傷
    害，因此身心受創至鉅，請求慰撫金400,000元，本院爰審
    酌兩造稅務電子閘門所得調件明細表所示資力狀況，經綜合
    考量兩造之關係、身分地位、經濟狀況、原告受傷程度、被
    告之侵權行為態樣暨情節等一切情狀，本院審酌被告實際加
    害情形、原告所受傷勢及原告精神上受損害程度等一切情狀
    ，認原告請求被告賠償精神慰撫金400,000元，尚屬過高，
    應核減為60,000元始為適當。
  8.綜上，本件原告得請求被告賠償之金額為533,932元（計算
    式:100,819元+95,000元+6,145元+2,000元+4,968元+265,00
    0元+ 60,000元=533,932元）。
六、末按損害之發生或擴大，被害人與有過失者，法院得減輕賠
    償金額，或免除之，民法第217條第1項定有明文。查，本院
    審酌卷內資料，綜合雙方過失情節及相關事證，認被告與原
    告之過失程度分別為10分之3、10分之7，已詳如前述，是依
    過失相抵規定，被告應賠償原告之金額應減為373,752元（
    計算式：533,932元×7/10＝373,752元，元以下四捨五入）
    。
七、從而，原告依侵權行為之法律關係，請求被告應給付原告37
    3,752元，及自刑事附帶民事起訴狀繕本送達翌日即109年10
    月6日起至清償日止，按年息百分之5計算之利息，為有理由
    ，應予准許。逾此部分之請求，為無理由，應予駁回。
八、本判決原告勝訴部分，係適用簡易程序所為被告敗訴之判決
    ，爰依職權宣告假執行。原告敗訴部分，其假執行之聲請已
    失所附麗，應併予駁回。
九、本件事證已臻明確，兩造其餘攻擊防禦方法，核與判決結果
    不生影響，爰不一一論列。
十、結論：原告之訴為一部有理由，一部無理由，依民事訴訟法
    第436條第2項、第385條第1項、第79條、第389條第1項第3
    款，判決如主文。
中　　華　　民　　國　 110　　年　　11　　月　　24　　日
                      臺灣新北地方法院板橋簡易庭
                            法  官  呂安樂
以上為正本係照原本作成。
如不服本判決，應於送達後20日內，向本院提出上訴狀並表明上
訴理由，如於本判決宣示後送達前提起上訴者，應於判決送達後
20日內補提上訴理由書（須附繕本）。
中　　華　　民　　國　 110　　年　　11　　月　　24　　日
　　　　　　　　　　　書記官　陳佩瑩